臺灣高等法院臺中分院刑事裁定　　　　　　　　　　九十一年度交抗字第八二四號
　　抗　告　人
　　即受處分人　甲○○
右抗告人因聲明異議案件，不服臺灣台中地方法院中華民國九十一年十月三十一日所
為裁定（九十一年度交聲字第七○一號）提起抗告，本院裁定如左：
    主  文
原裁定撤銷。
甲○○汽車駕駛人，行經有燈光號誌管制之交岔路口闖紅燈，處新台幣貳仟柒佰元，
並記違規點數參點。
其餘部分不罰。
    理  由
一、原處分機關略以：本案係台中縣警察局霧峰分局員警舉發受處分人所有之車號Ｎ
    Ｓ－６８３５號小客車，於九十一年五月十九日十七時二十四分許，行經大里市
    ○○街與大里路口時，因「紅燈右轉」、「不服稽查人員取締，駕車逃逸」違規
    ，並掣開舉發通知單，受處分人依指定應到案日前到案，該所向原舉發單位查詢
    違規屬實，遂於九十一年八月二十三日中監違字第裁六○─Ｈ00000000
    號裁決書裁處罰鍰新台幣（下同）五千七百元，並記違規點數四點；逾期則依裁
    決書處罰主文規定裁處，於法並無不當等語。
二、就受處分人「紅燈右轉」，違反道路交通管理處罰條例第五十三條之部分：
(一)經查，受處分人於前揭時、地確有紅燈右轉等情，業據受處分人於原審時坦承不
    諱（原審卷第三頁、十二頁反面），核與證人即當天執勤之員警孟榮中於原審時
    證述之情節相符（原審卷第十二頁反面），並有台中縣警察局舉發違反道路交通
    管理事件通知單一份在卷可查，事證明確，受處分人此部分之違規行為，應堪認
    定。
(二)按汽車駕駛人，行經有燈光號誌管制之交岔路口闖紅燈者，處一千八百元以上五
    千四百元以下罰鍰；又駕駛人違反第五十三條之情形者，除依原條款處罰鍰外，
    並記違規點數三點，道路交通管理處罰條例第五十三條、第六十三條第一項第三
    款分別定有明文。次按違反道路交通管理處罰條例第五十三條之規定，於期限內
    繳納或到案聽候裁決者，處二千七百元，並記違規點數三點，違反道路交通管理
    事件統一裁罰標準表亦有明定。本件受處分人違反前開規定，並於指定應到案日
    前向交通部公路總局台中區監理所提出申訴等情，此有該所函文一份在卷可參（
    原審卷第一頁）。是依前揭規定，就受處分人違反道路交通管理處罰條例第五十
    三條之部分，自應依法裁處二千七百元之罰鍰，並記違規點數三點。
三、就受處分人「不服稽查人員取締，駕車逃逸」，違反道路交通管理處罰條例第六
    十條第一項部分：
(一)受處分於原審訊問及所撰之交通事件異議書中均以：受處分人於前揭時、地雖有
    紅燈右轉之行為，惟並未遭警方攔阻或示意停車，何來不服取締？縱使警方於車
    後鳴笛，在車窗緊閉下，異議人並無法聽見，原舉發機關之舉發顯有違誤等語。
(二)按汽車駕駛人有違反本條例之行為，經交通勤務警察或依法令執行交通稽查任務
    人員制止時，不聽制止或拒絕停車接受稽查而逃逸者，處三千元以上六千元以下
    罰鍰，道路交通管理處罰條例第六十條第一項定有明文。依該條文字面解釋意旨
    ，當係指汽車駕駛人於明知「有經制止之行為，不聽制止後，仍逃逸」者，始有
    其適用，是該條規定應係處罰「故意」之違規人，若駕駛人不知「有經制止」之
    行為，則無該法條之適用，其理至明。查，證人孟榮中於原審時雖證稱：「當時
    看到違規人違規右轉，我有鳴笛及舉手勢請違規人停車受檢，違規人從伊前面過
    去，並沒有停車，當時由一男子開車，女的坐前座」等語在卷（原審卷第十二頁
    反面）。惟證人之證述，僅能證明違規人確有紅燈右轉之行為，尚無從判斷受處
    分人未停車受檢，究係「故意不服取締」，或如受處分人所言「並未看見警察攔
    撿」，而於車窗緊閉，或專注於車行之狀況下，受處分人辯稱未聽見警笛或看見
    警察之手勢，尚與常情無違。況受處分人若確有看見警察在場取締，又豈會無視
    警察之存在，而仍違規紅燈右轉。此外又查無其他證據足以證明受處分人確有「
    故意」不服取締之情形，原裁定機關逕依道路交通管理處罰條例第六十條第一項
    之規定裁處，即有未合。
四、原審疏未審究上情，逕依「執勤警員本其維護交通秩序、安全職責所為之舉發，
    自應受到合法、正確之『推定』」為由，裁定駁回受處分人之異議（即不服稽查
    人員取締，駕車逃逸部分），尚有未洽，受處分人以此為由指摘原裁定不當，為
    有理由，自應由本院將原裁定撤銷，就受處分人「行經有燈光號誌管制之交岔路
    口闖紅燈」部分，裁處二千七百元，並記違規點數三點；另就「不服稽查人員取
    締，駕車逃逸部分」另為不罰之諭知。
五、依道路交通案件處理辦法第二十五條、第二十六條、刑事訴訟法第四百十三條前
    段裁定如主文。
中      華      民      國      九十一  年      十一    月      二十九  日
        臺灣高等法院臺中分院刑事第十庭
                                    審判長法  官　林　照　明
                                          法　官　王      銘
                                          法　官　蔡　名　曜
右正本證明與原本無異。
不得抗告。
                                          書記官　許  哲  禎
中      華      民      國      九十一  年      十二    月      五      日
                                                                        Ａ
